【裁判字號】    95,訴,303
【裁判日期】    950412
【裁判案由】    返還消費借貸款
【裁判全文】
臺灣板橋地方法院民事判決               95年度訴字第303號
原      告  第一商業銀行股份有限公司
法定代理人  甲○○
訴訟代理人  乙○○
被      告  蔡華榮即正泰汽車材料行
            丙○○
上列當事人間請求返還消費借貸款事件，經本院於中華民國95年
年3 月30日言詞辯論終結，判決如下：
    主      文
被告應連帶給付原告新臺幣壹佰肆拾肆萬零肆佰參拾伍元及如附
表所示之利息、違約金。
訴訟費用由被告連帶負擔。
本判決第一項於原告以新台幣肆拾捌萬元供擔保後，得假執行。
    事實及理由
一、被告蔡榮華即正泰汽車材料行經合法通知，未於言詞辯論期
    日到場，核無民事訴訟法第386 條各款所列事由，爰依原告
    之聲請，就被告蔡榮華即正泰汽車材料行部分由其一造辯論
    而為判決。
二、原告起訴主張：被告蔡榮華即正泰汽車材料行於民國（下同
    ）92年11月27日邀同被告丙○○為連帶保證人，以本金新台
    幣（下同）5,000,000 元為限額，保證被告蔡榮華即正泰汽
    車材料行對原告所負之一切債務。嗣被告蔡榮華於92年12月
    8 日起陸續向原告借款4 筆，金額共計2,500,000 元（詳如
    附表一所示），並約定按月平均攤還本息，利息則按原告公
    告之基準利率加年率2.67﹪計算，基準利率如有調整，自調
    整日起，改按調整後之基準利率加計原約定加碼年率調整計
    付；如有任何一宗債務不依約清償本金或付息，即喪失期限
    利益，視為全部到期，且除按上開約定利率計付利息外，逾
    期在6 個月以內者，另按上開約定利率之10% ，逾期超過6
    個月之部分，按上開約定利率之20% 加付違約金。詎料，被
    告蔡榮華即正泰汽車材料行僅分別繳納上開4 筆借款之本息
    至94年10月18日、94年5 月8 日、94年9 月18日、94年5 月
    8 日止，屢經催討，迄未清償，依約債務視同全部到期，尚
    積欠本金1,440,435 元，依法被告等自應負連帶給付責任，
    為此提起本件訴訟。並聲明：被告應連帶給付原告1,440,43
    5 元及如附表一所示之利息、違約金，並為以供擔保為條件
    之假執行宣告。
三、被告蔡華榮即正泰汽車材料行未於言詞辯論期日到場，復未
    提出書狀作何聲明或陳述。被告丙○○則以：兩造所簽訂之
    增補條款約定書只有兩份有記載應加碼之年利率，另外兩份
    則未記載，借款當時亦未就此明白約定，故僅願依照契約之
    約定繳付等語置辯。
四、查原告主張之上開事實，已據其提出借據影本4 紙、增補條
    款約定書影本4 紙、保證書影本1 份、放款攤還及收息記錄
    查詢單影本4 份為證。被告丙○○對被告蔡華榮即正太汽車
    材料行曾向原告為前開借款，且由伊擔任連帶保證人等情，
    固不爭執，但以上開情詞置辯，是本件應審究之爭點厥為兩
    造間就150,000 、350,000 元兩筆貸款，是否曾就利息債務
    之利率為約定？茲審究如下：
    (一)原告主張150,000 、350,000 元兩筆貸款之遲延利息應分
      別以被告遲付本息時之公告基準利率加計兩造所約定之加
      碼年息，即各依年息6.41% 、6.34% 之利率計算乙節，經
      核閱原告所提出上開兩筆貸款之增補條款約定書第2 條、
      借據第2 條等定型化契約條款固就貸款利息之計付方式列
      有數項可供選擇之方式，然其上均並未見有明白勾選，或
      就加碼利率部分有明確之紀載。
    (二)原告雖主張借款時兩造已有約定，僅漏未在上開文書上記
      載，所請求之利率應以電腦上之紀錄為準，然已為被告所
      否認。按當事人主張有利於己之事實者，就其事實負舉證
      之責任，民事訴訟法第277 條前段定有明文，是請求履行
      債務之訴，除被告自認原告主張債權發生原因之事實外，
      應先由原告就其主張此項事實，負舉證之責任，必須證明
      其為真實後，被告於其抗辯事實，始應負證明之責任，此
      為舉證責任分擔之原則（最高法院43年度台上字第377 號
      判例意旨參照）。是依前開判例意旨，自應由原告就兩造
      間有為該利息債務利率約定存在之事實先負舉證之責。惟
      原告並未能就此舉證以實其說，準此，原告僅執其前揭單
      方面說詞為證，主張兩造間有就該利率為約定云云，自難
      採信。
    (三)第查，依雙方所簽訂之約定書第4 條約定：立約人對貴行
      所負之一切債務，均應依照各個授信契約所載利率計付利
      息，除另有約定外，其利息應按月支付，如無約定利率者
      ，依照債權發生當日貴行公告之基本放款利率計息。準此
      ，原告主張雙方曾就上開二筆貸款之利率為約定，既不可
      採，則依約定書上開約定條款所載，當以債權發生當日公
      告之基本放款利率計息。而被告遲付上開兩筆貸款當時，
      公布之各基準利率分別為3.74% 、3.67% 之事實，業經原
      告提出基準利率變動表1 紙為憑，復為被告所不爭執，應
      堪採信。是就該二筆貸款原告僅得主張依被告遲付本息時
      之公告基準利率計算之利息債權，逾此範圍之請求，為無
      理由，不應准許。
五、按借用人應於約定期限內，返還與借用物種類、品質、數量
    相同之物，民法第478 條定有明文。依據前開事證，本件原
    告主張被告蔡華榮即正泰汽車材料行未依約還款，固堪信為
    真實，惟就150,000 、350,000 元兩筆貸款曾約定利率計付
    方式之主張，則屬無據。從而，原告依消費借貸及連帶保證
    之法律關係，請求被告2 人連帶給付1,440,435 元及如附表
    二所示之利息、違約金，於法尚無不合，應予准許。逾上開
    金額之請求，則屬無據，應予駁回。
六、原告陳明願供擔保，請求宣告假執行，就原告勝訴部分，核
    無不合，爰酌定相當之擔保金額，予以准許；至原告敗訴部
    分，假執行之聲請失所附麗，應併予駁回。
七、訴訟費用負擔之依據：民事訴訟法第79條、第85條第2 項。
中    華    民    國    95    年    4     月    12    日
                  民事第二庭    法  官  程怡怡
以上正本係照原本作成
如對本判決上訴，須於判決送達後20日內向本院提出上訴狀
中    華    民    國    95    年    4     月    12    日
                                書記官  華海珍
附表二
┌─┬─────┬────┬──────┬────────┬────────┐
│編│ 借款金額 │積欠本金│   利息     │   違約金       │ 違約金         │
│號│          │        │利率及起迄日│ 逾期6個月以內  │ 逾期超過6個月  │
│  │          │        │            │ 按約定利率10%計│ 按約定利率20%計│
├─┼─────┼────┼──────┼────────┼────────┤
│1 │ 150,000  │100,237 │3.74%       │自94/11/19起    │ 自95/05/19起   │
│  │          │        │自94/10/19起│至95/05/18止    │ 至清償日止     │
│  │          │        │至清償日止  │                │                │
├─┼─────┼────┼──────┼────────┼────────┤
│2 │ 600,000  │330,230 │6.28%       │自94/06/09起    │ 自94/12/09起   │
│  │          │        │自94/05/09起│至94/12/08止    │ 至清償日止     │
│  │          │        │至清償日止  │                │                │
├─┼─────┼────┼──────┼────────┼────────┤
│3 │ 350,000  │239,436 │3.67%       │自94/10/19起    │ 自95/04/19起   │
│  │          │        │自94/09/19起│至95/04/18止    │ 至清償日止     │
│  │          │        │至清償日止  │                │                │
├─┼─────┼────┼──────┼────────┼────────┤
│4 │ 1,400,000│770,532 │6.28％      │自94/06/09起    │ 自94/12/09起   │
│  │          │        │自94/05/09起│至94/12/08止    │ 至清償日止     │
│  │          │        │至清償日止  │                │                │
└─┴─────┴────┴──────┴────────┴────────┘


司法院資訊處製作；財團法人民間司法改革基金會備份。
